【裁判字號】    95,勞再易,1
【裁判日期】    950628
【裁判案由】    給付資遣費
【裁判全文】
臺灣高等法院臺中分院民事裁定         95年度勞再易字第1號
再  審原告  乙○○
再  審被告  台中汽車客運股份有限公司
法定代理人  甲○○
訴訟代理人  曾肇昌律師
上列當事人間請求給付資遣費事件，再審原告對於中華民國94年
1月4日93年度勞上易字第35號第二審確定判決，提起再審之訴，
本院裁定如下：
    主  文
再審之訴駁回。
再審訴訟費用由再審原告負擔。
    理  由
一、再審原告提起本件再審之訴主張：勞動基準法第14條第l項
    第5款前段明定，雇主不依勞動契約給付工作報酬者，勞工
    得不經預告終止契約。本件再審被告依兩造間之勞動契約，
    應於每月15日給付伊上月份薪資，及應於民國（下同）92年
    9月15日給付伊上年度即91年不休特別休假之加班工資新臺
    幣（下同）13,651元，惟再審被告均未依約給付，伊自得依
    上規定不經預告而終止兩造間之勞動契約，並得依同條第4
    項準用同法第17條規定，請求再審被告給付資遣費。再者，
    依民法第263條準用同法第258條第l項規定，終止契約時，
    只要向他方當事人以意思表示終止契約為已足，無須表示終
    止契約之理由，故伊於92年9月間向再審被告表示終止勞動
    契約後，再於92年ll月10日、92年ll月17日分別以民事陳明
    狀、陳明(二)狀，表明前開終止契約之事由，於法亦無不合。
    乃兩造間請求給付資遣費事件，本院93年度勞上易字第35號
    確定判決（下稱原確定判決），竟未適用前揭勞動基準法及
    民法之規定，即有民事訴訟法第496條第l項第l款適用法規
    顯有錯誤之違法。又為判決基礎之民事、刑事、行政訴訟判
    決及其他裁判或行政處分，依其後之確定裁判或行政處分以
    變更者，得以再審之訴對於確定終局判決聲明不服，民事訴
    訟法第496條第l項第ll款亦有明文。伊係於95年5月4日收受
    司法院95年5月l日院台大二字第0950010141號函檢附之司法
    院大法官第1282會議議事錄節本，該行政處分已變更原確定
    判決之基礎，伊並因而知悉原確定判決有適用法規顯有錯誤
    之再審事由，則依民事訴訟法第500條第2項規定，伊自知悉
    再審理由時起30日內提起本訴，亦屬適法等情。為此，爰依
    民事訴訟法第496條第l項第l款、第ll款規定，提起本件再
    審之訴，併聲明：(一)本院93年度勞上易字第35號確定判決廢
    棄。(二)再審被告應給付再審原告482,529元，及自再審起訴
    狀繕本送達再審被告翌日起至清償日止，按年息5％計算之
    利息（再審原告原請求給付462,375元本息，經數度變更後
    ，擴張請求為如上數額）。(三)再審及前程序第一、二審訴訟
    費用由再審被告負擔。
二、按再審之訴，應於30日之不變期間內提起；其期間自判決確
    定時起算，判決於送達前確定者，自送達時起算；其再審之
    理由發生或知悉在後者，均自知悉時起算。又判決於上訴期
    間屆滿時確定；不得上訴之判決，於宣示時確定。民事訴訟
    法第500條第l項、第2項，第398條第l項本文、第2項前段，
    分別定有明文。次按當事人以有民事訴訟法第496條第l項第
    l款適用法規顯有錯誤之情形提起再審之訴，應認此項理由
    於裁判送達時當事人即可知悉，故計算是否逾30日之不變期
    間，應自裁判確定時起算，無同法第500條第3項再審理由知
    悉在後之適用（最高法院70年台再字第212號判例參照）。
    查兩造間請求給付資遣費事件，因訴訟標的價額未逾150 萬
    元，係不得上訴第三審事件，經本院93年度勞上易字第35
    號判決宣示後，即告確定。如當事人認上開確定判決有民事
    訴訟法第496條第l項第l款適用法規顯有錯誤之情形而提起
    再審之訴者，揆諸前揭說明，應自該確定判決送達後30日內
    為之，始為適法。而本院93年度勞上易字第35號確定判決，
    係於94年l月10日送達於再審原告，有卷附送達證書可稽，
    扣除在途期間3日後，算至94年2月12日為再審期間之末日，
    因當日及次日分別為星期六、日之休息日，故應以再次日即
    94年2月14日為再審期間屆滿之日，乃再審原告遲至95年5
    月8日，始行提起本件再審之訴，顯已逾30日之不變期間，
    其訴自非合法，應予駁回。
三、至再審原告稱伊係於95年5月4日收受司法院95年5月l日院台
    大二字第0950010141號函檢附之司法院大法官第1282會議議
    事錄節本後，始因該行政處分已變更原確定判決之基礎，而
    知悉原確定判決有民事訴訟法第496條第l項第l款、第ll款
    之再審事由云云。然民事訴訟法第496條第l項第ll款所謂為
    判決基礎之行政處分已變更者，係指行政機關就公法上具體
    事件所為之決定或其他公權力措施，而對外直接發生法律效
    果之單方行政行為，而行政處分為原確定判決引為判決之基
    礎而言。上開司法院函文所附大法官會議議事錄節本，係在
    說明再審原告就本院原確定判決所適用之勞動基準法第2條
    第1項第3款及第14條第l項第6款規定，認有抵觸憲法第22條
    之疑義，而聲請解釋案，核與司法院大法官審理案件法第5
    條第l項第2款規定不合，依同條第3項規定，應不受理，其
    性質上屬「司法上決定」；至該司法院函文本身，亦僅在將
    前述司法決定之結果，通知再審原告而已，且本院原確定判
    決既不以上開司法院函文及其所附大法官會議議事錄節本之
    內容為判決基礎，該司法院函文及其所附大法官會議議事錄
    節本亦無再審原告所指已變更原確定判決基礎之情事。是再
    審原告謂原確定判決有民事訴訟法第496條第l項第ll款之再
    審事由，及伊因此始知悉原確定判決適用法規顯有錯誤云云
    ，均與其所提出之上開司法院函文及民事訴訟法第496條第
    l項第ll款之規定不符，再審原告所述，顯有誤解，亦非合
    法，應予駁回。
四、據上論結，本件再審之訴為不合法，依民事訴訟法第502條
    第l項、第95條、第78條，裁定如主文。
中    華    民    國    95    年    6     月    28    日
                      民事第七庭審判長法  官  袁再興
                                      法  官  陳賢慧
                                      法  官  吳惠郁
以上正本係照原本作成。
不得抗告。
                                      書記官  江玉萍
中    華    民    國    95    年    7     月    5     日
                                                      Ｈ


司法院資訊處製作；財團法人民間司法改革基金會備份。
